【裁判字號】    88,苗簡,704
【裁判日期】    890406
【裁判案由】    侵權行為損害賠償
【裁判全文】
臺灣苗栗地方法院民事簡易判決  八十八年度苗簡字第七○四號
    原      告  乙○○
                甲○○
    被      告  丙○○
右當事人間請求侵權行為損害賠償事件，本院判決如左：
    主      文
被告應給付原告乙○○新台幣壹拾參萬壹仟柒佰肆拾陸元；應給付原告甲○○新台幣
貳萬元，及均自民國八十八年八月十五日起至清償日止，按週年利率百分之五計算之
利息。
原告其餘之訴駁回。
訴訟費用由被告負擔五分之二，原告乙○○負擔五分之二，餘由原告甲○○負擔。
本判決第一、三項於原告乙○○以新台幣肆萬元；原告甲○○以新台幣陸仟元供擔保
後，得假執行。
原告其餘假執行之聲請駁回。
    事      實
甲、原告方面：
一、聲明：求為判決被告應給付原告乙○○新台幣︵下同︶三十五萬二千五百二十一
    元；應給付原告甲○○四萬二千一百八十四元，及均自起訴狀繕本送達翌日︵即
    民國八十八年八月十五日︶起至清償日止，按週年利率百分之五計算之利息。(二)
    願供擔保，請准為假執行之宣告。
二、陳述：
(一)被告係職業駕駛司機，平日以駕駛貨車運送貨物為業，於八十七年二月十四日下
    午三時五分許，無照駕駛已註銷之半聯車，在苗栗縣苑裡鎮○○路文苑國小前叉
    路口，本應注意在交叉路口十公尺內不得臨時停車，且欲停車時之車前狀況，隨
    時警戒，以避免發生危險，復無不能注意之情事，竟於交叉路口隨意停車，並於
    停車時為修正方向而前進、後退時疏未注意車前狀況，致車體忽然突出路口佔用
    車道，適逢原告乙○○騎乘車號ＩＨＱ－五三０號重機車，後載原告甲○○行經
    該地，撞及被告所駕前開半聯結車左前輪致人車倒地，原告乙○○因此受有頭部
    外傷合併腦震盪、鼻骨骨折、胸部挫傷、左膝扭傷、上顎左右犬齒、上顎齒槽骨
    斷裂、左右門牙及右正中門牙脫落等嚴重傷害，且所配戴之眼鏡亦因此而破裂毀
    損，原告甲○○則受有頭部外傷合併腦震盪及左膝挫傷等傷害。又被告因業務過
    失傷害案件，業經鈞院以八十七年度苗交簡字第六九號刑事判處有期徒刑四月在
    案，惟就民事賠償部分，迄未予置理。
(二)被告因過失駕車，肇致原告受有各該損害，依民法侵權行為法律規定，被告自應
    負損害賠償責任，茲就賠償範圍分敘如次：
  １原告乙○○方面－
  醫療費用部分：原告乙○○受傷後，先後至苑裡李綜合醫院及彰化基督教醫院住
    院十三日，並至彰化理想牙醫聯合診所修補斷裂之牙齒，繼於出院後又陸續至上
    開醫院接受診療，總計支出醫療費用十三萬二千五百二十一元。
  增加生活上需要費用部分：原告乙○○因被告之過失傷害行為，致受有嚴重傷害
    ，必須購買冰囊、止血棉等醫療用品，計支出一千三百四十元。
  減少勞動能力損害部分：原告乙○○於本件行車事故發生時為建國工商專校日間
    部學生，因是時係學校寒假期間，其至允用加油站打工，每小時時薪七十五元，
    因此次受傷住院十三日，於出院後又繼續在家療養二週無法工作，以每日薪資六
    百元計，其共計受有一萬六千二百元之工作損失。
  慰撫金部分：原告乙○○遭此行車事故，精神、肉體俱受重擊，至此難以平復，
    爰請求被告賠償非財產上損害金額二十萬元。
  眼鏡毀損部分：因被告不慎之駕車肇事行為，致原告乙○○所配戴之眼鏡破裂、
    毀損，經重新配置新眼鏡，支出三千八百元。
  ２原告甲○○方面－
  醫療費用部分：原告甲○○受傷後至苑裡李綜合醫院住院七日，繼於出院後又陸
    續至上開醫院接受診療，總計支出醫療費用一萬二千一百八十元。
  慰撫金部分：原告甲○○因被告之過失肇事行為，精神、肉體所受之痛苦甚大，
    故請求賠償非財產上損害金額三萬元。
    綜上所述，原告自得依侵權行為之法律關係，訴請被告賠償原告乙○○三十五萬
    二千五百二十一元，賠償原告甲○○四萬二千一百八十四元，及均自起訴狀繕本
    送達翌日︵即民國八十八年八月十五日︶起之法定遲延利息。
三、證據：提出調解不成立證明書、興亞水泥製品工廠股份有限公司薪資袋、各類所
    得扣繳暨免扣繳憑單、理想牙醫聯合診所收據及證明書各一件、收據二件、苑裡
    李綜合醫院門診收費明細表十三件、財團法人彰化基督教醫院收據二十四件為證
    。
乙、被告方面：
(一)聲明：求為判決駁回原告之訴。
(二)陳述：
    本件交通事故縱認被告有過失，惟原告乙○○於駕車時未注意車前狀況，低頭撿
    花，亦應負有過失之責，爰依法主張過失相抵，又原告請求之金額過高，且有浮
    濫支出情事，洵屬無理，另刑事判決遽認被告有過失，顯有違誤，被告已於法定
    期間內提起上訴。
三、證據：提出道路交通事故調查表一件為證。
丙、本院依職權調閱本院八十七年度苗簡字第六九號及八十八年度交簡上字第五號刑
    事卷。
    理      由
一、本件原告主張：被告係職業駕駛司機，平日以駕駛貨車運送貨物為業，於八十七
    年二月十四日下午三時五分許，無照駕駛已註銷之半聯車，在苗栗縣苑裡鎮○○
    路文苑國小前叉路口，本應注意在交叉路口十公尺內不得臨時停車，且欲停車時
    之車前狀況，隨時警戒，以避免發生危險，復無不能注意之情事，竟於交叉路口
    隨意停車，並於停車時為修正方向而前進、後退時疏未注意車前狀況，以致車體
    忽然突出路口佔用車道，適逢原告乙○○騎乘車號ＩＨＱ－五三０號重機車，後
    載原告甲○○行經該地，撞及被告所駕前開半聯結車左前輪致人車倒地，原告乙
    ○○因此受有頭部外傷合併腦震盪、鼻骨骨折、胸部挫傷、左膝扭傷、上顎左右
    犬齒、上顎齒槽骨斷裂、左右門牙及右正中門牙脫落等嚴重傷害，且所配戴之眼
    鏡亦因此而破裂毀損，原告甲○○則受有頭部外傷合併腦震盪及左膝挫傷等傷害
    ，爰依侵權行為之法律規定，訴請賠償原告乙○○三十五萬二千五百二十一元，
    賠償原告甲○○四萬二千一百八十四元，及均自起訴狀繕本送達翌日起之法定遲
    延利息。而被告則以：本件交通事故縱認其有過失，惟原告乙○○於駕車時未注
    意車前狀況，低頭撿花，亦應負有過失之責，爰依法主張過失相抵，又原告請求
    之金額過高，且有浮濫支出情事，洵屬無理等語，資為抗辯。
二、查原告主張之前揭事實，業據其提出與所述相符之苑裡李綜合醫院門診收費明細
    表、財團法人彰化基督教醫院收據、理想牙醫聯合診所收據及證明書等件為證。
    至被告對於本件行車事故確有過失乙節固不爭執，然辯稱：原告乙○○於駕車時
    低頭拾花，未注意車前狀況，亦應負過失責任云云，並提出道路交通事故調查表
    一件為證。按交岔路口十公尺內，不得臨時停車；又汽車行駛時，駕駛人應注意
    車前狀況，並隨時採取必要之安全措施，道路交通安全規則第一百十一條第二款
    及第九十四條第二項分別定有明文。查據前開道路交通事故調查表之事故現場圖
    及肇事現場照片所示，本件肇事路段為三叉路口，中設雙向禁止超車線，於肇事
    現場中，被告駕車自路旁空地駛出，其車體幾乎橫跨占用原告所騎乘之整個車道
    ，且據被告於偵查中自承：「當時我駕曳引車倒車進入路旁空地，因要將車開正
    停放，於是將車往前開，乙○○就駕ＩＨＱ－五三號重機車後載甲○○由南往北
    行駛，就直接撞上我駕之曳引車。」等語（見台灣苗栗地方法院檢察署八十七年
    度偵字第三０二二號偵查卷第七頁反面），堪認被告為停車之故而於該處前進、
    後退修正方向，已有疏未注意而於交叉路口十公尺內停車之過失，且其既於停車
    修正車體方向而前進、後退，仍應注意車前狀況，以免佔用車道發生危險，詎其
    疏未注意車前狀況，貿然將車輛自路旁空地駛出，進而佔用原告行駛方向之整個
    車道，致遵行於車道內行駛之原告，已無車道足以避讓，況本件經送鑑定結果亦
    同認被告就本件行車事故應負全部肇事責任，而原告並無肇事原因等語，此有台
    灣省竹苗區車輛行車事故鑑定委員會竹鑑字第八七六七０號函附於前開偵查卷足
    稽，益證被告違反其應負之注意義務，就本件行車事故之發生確有過失責任，而
    其過失與原告所受各該傷害間，有相當之因果關係至明，又被告所涉過失傷害行
    為，亦經本院刑事庭判處有期徒刑四月，如易科罰金，以三百元折算一日在案，
    此經本院調取上開刑事卷宗閱明屬實，此外，被告對其所辯原告乙○○於駕車時
    低頭拾花云云，並未能舉證以實其說，自難遽為其有利之認定，則其上開所辯尚
    非足採，堪信原告之前開主張為實在。
三、按因故意或過失，不法侵害他人之權利者，負損害賠償責任；又不法侵害他人身
    體或健康者，對於被害人因此喪失或減少勞動能力，或增加生活上之需要時，應
    負損害賠償責任；再不法侵害他人之身體、健康、名譽或自由者，被害人雖非財
    產上之損害，亦得請求賠償相當之金額；另不法毀損他人之物者，應向被害人賠
    償其物因毀損所減少之價額，民法第一百八十四條第一項前段、第一百九十三條
    第一項、第一百九十五條第一項前段及第一百九十六條分明定有明文。本件被告
    於前揭時、地駕車違規，過失致原告受傷之事實，已如前述，揆諸前揭規定，被
    告自應就原告因此所受之損害負損害賠償責任，茲就原告得請求之賠償項目及金
    額審酌如次：
(一)醫療費部分：原告乙○○主張因本件行車事故致其受有頭部外傷合併腦震盪、鼻
    骨骨折、胸部挫傷、左膝扭傷、上顎左右犬齒、上顎齒槽骨斷裂、左右門牙及右
    正中門牙脫落等嚴重傷害，支出醫療費用計十三萬二千五百二十一元，而原告甲
    ○○則主張因被告過失駕車肇致本件事故，致其受有頭部外傷合併腦震盪及左膝
    挫傷等傷害，支出醫療費用計一萬一千一百八十元之事實，業據其等提出理想牙
    醫聯合診所收據、證明書、苑裡李綜合醫院門診收費明細表及財團法人彰化基督
    教醫院收據等件為證。惟查，原告乙○○所提其中苑裡李綜合醫院編號一一三四
    八八號，費用五十元之收據，並未載明支出者之姓名，且其費用期間登載０２／
    ０２／０２，並無從證明係原告乙○○因本件行車事故所支出之必要醫療費用，
    而原告甲○○所舉其中苑裡李綜合醫院編號四四五八二一號，費用一千二百五十
    元之收據，日期登載為八十七年六月一日，距本件行車事故發生是時已近四個月
    ，原告甲○○固主張此張收據係事後補發云云，惟其並未提出證據以供審酌，實
    難遽認該筆金額亦為因本件行車事故所支出之必要醫療費用，則其等此部分主張
    均尚乏依據。按保險契約依其保護之內容及填補者究為被保險人之具體損害或抽
    象損害，可分財產保險與人身保險、損害保險與定額保險；次按保險人代位權規
    定之立法意旨，乃在於防止被保險人於損害發生時，獲有不當得利之情形。而不
    當得利獲得之可能唯有以「填補具體損害原則」為先決要件，具體損害又以得以
    金錢計算之保險利益為前題，被保險人就其得以金錢計算之保險利益價值投保，
    保險事故發生後，得依約向保險人請求填補其損害，一旦其損害被填補之後，其
    對第三人之損害賠償請求權，即應讓與保險人，不得再向該第三人請求損害賠償
    ，否則即為不當得利。本件原告與中央健康保險局間所訂立之全民健康保險契約
    ，其雖係以被保險人身體之完整不受侵害為其保護內容而屬於人身保險，惟究其
    目的僅係在補償被保險人因治療疾病所產生之費用，換言之，係填補被保險人之
    具體損害，被保險人不得因疾病受治療而獲不當得利，故保險人代位權之規定於
    此亦得適用之，全民健康保險法第八十二條之規定亦同斯此旨。又全民健康保險
    契約之性質究屬定額保險或損害保險，絕不因加害於被保險人之第三人是否為強
    制汽車責任保險之被保險人而有所差異，全民健康保險法第八十二條之規定，雖
    僅規定在強制汽車保險時，中央健康保險局得逕向投保強制汽車責任險之加害人
    之保險人代位權請求，惟基於法律解釋之完整性，仍應認所有之全民健康保險，
    均有保險人代位權之適用。至上開規定之創設意義，應僅係在簡化求償途徑，使
    中央健康保險局不必依尋一般向加害人求償之途徑，要無排除其他保險人代位求
    償情況之意，準此，原告乙○○之醫藥費五萬五千七百六十五元部分，原告甲○
    ○之醫藥費一萬零九百八十四元部分，既均經中央健康保險局支付，此為原告所
    自承（見本院八十九年四月十三日言詞辯論筆錄），則該部分之醫藥費請求權即
    移轉予中央健康保險局，原告自不得請求給付上開健保醫藥費，是其等此部分之
    主張均屬無據。又原告乙○○雖主張其治療及修補牙齒共計支出六萬一千元云云
    ，此固據其提出理想牙醫聯合診所證明書一件為證，惟依上開證明書內容所載，
    僅係估算治療及修補牙齒費用共約六萬一千元，無從遽認原告乙○○確已支付該
    筆費用，則其此部分之主張尚非足採，仍應以其提出該診所出具醫療費收據五萬
    八千二百四十元，較供憑採，至其餘醫療費用之支出，經核原告所受傷害及各收
    據載明治療費別，均屬治療上之必要費用，而被告就各該文書之形式上真正亦未
    爭執，應堪信為實在。從而，原告乙○○此部分之請求，即應以七萬三千九百四
    十六元為正當，逾此範圍之請求則不應准許，而原告甲○○此部分之請求，均無
    所據，無從准許。
(二)增加生活上需要費用部分：原告乙○○主張因被告之過失傷害行為，致受有嚴重
    傷害，必須購買冰囊、止血棉等必要醫療用品，共計支出一千三百四十元云云，
    固據其提出收據二件為證。惟查，上開收據並無買受者之外稱，復無法證明係原
    告乙○○受傷所支出之必要醫療費用，則其此部分之主張尚非足採。
(三)減少勞動能力損害部分：原告乙○○主張其於行車事故發生時為建國工商專校日
    間部學生，因是時係學校寒假期間，其至允用加油站打工，因此次受傷住院達十
    三日無法工作，於出院後又繼續在家療養二週無法工作，以每日薪資六百元計，
    共計受有一萬六千二百元之工作損失云云。經查，原告乙○○於此行車事故發生
    是時確於允用加油站打工，每小時時薪七十五元，每日薪資則為六百元，因受傷
    後住院達十三日等情，此有苑裡李綜合醫院門診收費明細表、財團法人彰化基督
    教醫院收據、薪資袋及各類所得扣繳暨免扣繳憑單各一件附卷足稽，自堪信原告
    乙○○主張於住院期間受有七千八百元之工作損失為真實。至其另主張於出院後
    繼續在家療養二週無法工作，計受有八千四百元之工作損失云云，惟此已據其自
    承：學校寒假期間係自十二月底起迄至二月底止等語（見本院八十九年二月二十
    八日言詞辯論筆錄）。經查，本件行車事故發生是時係八十七年二月十四日，其
    於出院後應已係學校開學時日，則其主張於出院後仍受有十四日之工作損失云云
    ，即難遽採。
(四)精神慰撫金部分：查原告因被告不慎駕車行為，肇致其等受有各該傷害，則其等
    主張因此生理、精神確受有痛苦，自應認非虛。本院斟酌原告之傷勢非輕，原告
    乙○○住院診療十三天，而原告甲○○住院治療七天，又原告均係建國工商專校
    畢業，現年二十餘歲，原告乙○○目前無業，尚準備參加聯考，繼續升學，原告
    甲○○目前於電子公司上班，月薪約一萬八千餘元，其等名下均無財產，而被告
    學歷為國小畢業，現年四十七歲餘，目前以收購報廢車維生，日收入僅三、四百
    元，其子女均已成年，無須負擔家計，所居之屋登記其名字，並兩造之身分、地
    位、過失比例等一切情狀，認原告乙○○請求二十萬元，原告甲○○請求三萬，
    均嫌過高，原告乙○○部分應予核減為五萬元，原告甲○○部分應予核減為二萬
    元，方屬公允，逾此數額之請求，均無理由。
(五)購置眼鏡費用部分：原告乙○○主張因本件行車事故，致其所配戴之眼鏡破裂、
    毀損，經重新配置新眼鏡，計支出三千八百元云云，固據其提出收據一件為證。
    惟查，上開收據並無買受者之外稱，無從證明係原告乙○○所支出，則其此部分
    之主張即非可採。
四、綜上所述，原告依據民法侵權行為之法律規定，請求被告應給付原告乙○○三十
    五萬二千五百二十一元；應給付原告甲○○四萬二千一百八十四元，及均自起訴
    狀繕本送達翌日︵即八十八年八月十五日︶起至清償日止之法定遲延利息，經核
    於被告應給付原告乙○○十三萬一千七百四十六元，應給付原告甲○○二萬元，
    及均自八十八年八月十五日起至清償日止，按週年利率百分之五計算之利息，於
    法尚無不合，所訴應予准許，至逾此部分之請求，為無理由，應予駁回。又本判
    決原告勝訴部分，原告陳明願供擔保，聲請宣告假執行，經核無不合，爰酌定相
    當之擔保金額宣告之，至其敗訴部分，其假執行之聲請已失所附麗，自應予駁回
    。
據上論結，本件原告之訴為一部有理由，一部無理由，依民事訴訟法第七十九條但書
、第三百九十條第二項，判決如主文。
中      華      民      國    八十九    年      四      月     廿六     日
                                  臺灣苗栗地法院苗栗簡易庭
~B法      官  高  敏  俐
右為正本，係照原本作成。
如對本判決上訴，須於判決送達後廿日內向本院提出上訴狀。
~B法院書記官  陳  蕙  楠
中      華      民      國    八十九    年      四      月     廿六     日


司法院資訊處製作；財團法人民間司法改革基金會備份。
